臺灣高等法院刑事判決　　　　　　　 100年度上易字第1271號
上　訴　人
即　被　告　蘇祐霆
上列上訴人因侵占案件，不服臺灣宜蘭地方法院100年度易字第
21號，中華民國100年5月9日第一審判決（起訴案號：臺灣宜蘭
地方法院檢察署98年度偵緝字第296號），提起上訴，本院判決
如下：
    主  文
上訴駁回。
    事實及理由
一、本案經本院審理結果，認第一審以上訴人即被告蘇祐霆犯刑
    法第335條第1項之侵占罪，判處有期徒刑2年，認事用法及
    量刑均無不當，應予維持。本院並引用第一審判決書記載之
    事實、證據及理由（如附件）。
二、被告上訴意旨雖以：原判決認定被告於民國96年2、3月間，
    受告訴人吳建德、吳美燕委託，代為出售渠等所有坐落宜蘭
    縣礁溪鄉○○○段第1199、1221、1222、1223地號等4筆土地
    （下稱系爭土地），出售所得共計新臺幣（下同）10,373,6
    70元，被告將其中4,268,000元，於96年4月27日侵占入己等
    情，均係依證人吳建德、吳美燕、陳麗情、林貴蘭、周美鳳
    、劉繼光於警訊時、偵審時所為不利被告之證詞。惟被告與
    案外人吳靜宜同居後，與其母李春子（已死亡）、姐吳美燕
    、弟吳建德等一家人感情良好，可以說不分彼此，已是一家
    親。而吳建德、吳美燕所有上開土地，均由其母李春子處理
    ，李春子欲將上開土地出售，即委託被告辦理出售事宜，因
    上開土地曾有貸款200萬元，須清償貸款塗銷，被告即向朋
    友借款200萬元清償貸款，土地出售所得共計10,373,670元
    ，被告將其中5,085,236元之742,000元給付介紹人周美鳳及
    劉繼光當作仲介佣金，並將其中85,236元交給吳建德、吳美
    燕及其母李春子，剩餘之4,268,000元，除清償吳建德債務
    外，其餘因與李春子合夥投資地下賭場失利，全部賠光，引
    起吳建德、吳美燕、李春子等人不滿，始告被告侵占，其實
    被告並未侵占云云。經查：(一)吳建德以系爭土地向宜蘭縣礁
    溪鄉農會之貸款，係買方高士元、林貴蘭依被告之指示於96
    年4月26日將5,288,434元電匯至宜蘭縣礁溪鄉農會吳建德帳
    戶清償之事實，業據被告於原審供明在卷（見原審卷第18頁
    ），證人吳建德於原審審理時亦證述：伊分別於95年11月、
    96年3月間以系爭土地於向礁溪鄉農會貸款400萬元、130萬
    元。系爭土地出售後，貸款有清償等語（見原審卷第64頁）
    ，並有記載「代償5,288,434農會」之土地買賣契約書、96
    年4月26日礁溪鄉農會匯款解款收入傳票（收款人吳建德，
    金額5,288,434元）、宜蘭縣壯圍鄉農會存摺類存款取款憑
    條（存戶林貴蘭）、匯款申請書各在卷可憑（見警卷第169
    頁、第136頁、第163頁）。被告謂其向朋友借款200萬元清
    償系爭土地之貸款云云，與事實不符，不足採信。(二)被告於
    99年10月14日偵查中、原審審理時供承：吳建德、吳美燕未
    同意將出售系爭土地之價金拿去投資賭場，亦不知出售系爭
    土地之價金拿去投資賭場之事等語（見98年度偵緝字第295
    號卷第50頁，原審卷第114頁），核與證人吳建德、吳美燕
    於原審審理時證稱：被告未告知將出售系爭土地之價金拿去
    投資賭場等語（見原審卷第64頁、第69頁）相符。而證人李
    春子於警詢時亦指訴被告將買賣土地所得侵占等語（見警卷
    第12頁），被告復未能合理說明何以證人李春子會與其合夥
    投資賭場，並提出其曾投資賭場失利之相關事證。被告所辯
    出售系爭土地之剩餘價金係與李春子合夥投資地下賭場失利
    ，全部賠光云云，委無足採。(三)縱被告先前曾向證人李春子
    提及購買他筆土地蓋房子投資之事，亦與本案無涉，不足為
    有利於被告之認定。(四)綜上所述，本件事證明確，被告侵占
    犯行堪以認定。被告上訴意旨指摘原判決不當，為無理由，
    應予駁回。
據上論結，應依刑事訴訟法第373條、第368條，判決如主文。
本案經檢察官王壬貴到庭執行職務。
中    華    民    國   100    年    8     月    4     日
                  刑事第七庭審判長法  官  陳憲裕
                                  法  官  游紅桃
                                  法  官  楊智勝
以上正本證明與原本無異。
不得上訴。
                                  書記官  林桂玉
中    華    民    國   100    年    8     月    5     日
附錄：本案論罪科刑法條全文
中華民國刑法(94.02.02)第335條
（普通侵占罪）
意圖為自己或第三人不法之所有，而侵占自己持有他人之物者，
處 5 年以下有期徒刑、拘役或科或併科 1 千元以下罰金。
前項之未遂犯罰之。